臺灣橋頭地方法院刑事判決　
110年度交易字第83號
公  訴  人  臺灣橋頭地方檢察署檢察官
被      告  黃子鴻


上列被告因過失傷害案件，經檢察官提起公訴（109年度偵字第1
0997號），本院判決如下：
    主  文
黃子鴻犯過失傷害罪，處有期徒刑貳月，如易科罰金，以新臺幣
壹仟元折算壹日。
    事  實
一、黃子鴻於民國108年12月21日11時43分許，駕駛車號00-00號
    重型機車（下稱甲車）沿高雄市仁武區仁雄路由西往東行駛
    ，本應注意行車速度，依速限標誌或標線之規定，無速限標
    誌或標線者，行車時速不得超過50公里，且汽車行駛時，駕
    駛人應注意車前狀況，並隨時採取必要之安全措施，而依當
    時天候晴、日間自然光線、柏油路面乾燥無缺陷、無障礙物且
    視距良好，並無不能注意之情事，猶疏未注意貿然超速駛至該
    路與赤東四街42巷口即仁雄橋上，適有王靜怡駕駛車號000-
    000號重型機車（下稱乙車）沿該路同向行駛在前，亦疏未
    注意在劃有分向限制線之路段，不得迴車，竟貿然迴轉橫越
    該路，二車因此發生碰撞，致王靜怡受有左側近端肱骨粉碎
    骨折、頭部外傷腦震盪、頭皮擦傷等傷害。另黃子鴻於肇事
    後仍停留現場，於有偵查犯罪權限之機關或公務員發覺前，
    主動向負責處理之員警表明其為肇事者並接受裁判，進而查
    悉上情。
二、案經王靜怡訴由高雄市政府警察局仁武分局報請臺灣橋頭地
    方檢察署檢察官偵查起訴。
    理  由
壹、證據能力
    被告以外之人於審判外之陳述，雖不符前4條之規定，而經
    當事人於審判程序同意作為證據，法院審酌該言詞陳述或書
    面陳述作成時之情況，認為適當者，亦得為證據，刑事訴訟
    法第159條之5第1項定有明文。準此，本判決所引用各項被
    告以外之人審判外言詞或書面陳述，性質上雖屬傳聞證據，
    然審酌此等陳述作成時外部情況俱無不當，復經檢察官及被
    告黃子鴻於審判程序同意有證據能力（交易卷第86頁），乃
    認作為證據應屬適當，自得採為認定事實之依據。
貳、實體部分
一、認定犯罪事實所憑之證據及理由
    訊據被告固坦承於上述時地駕駛甲車與告訴人王靜怡所駕乙
    車發生交通事故，致告訴人受有左側近端肱骨粉碎骨折、頭
    部外傷腦震盪、頭皮擦傷之事實，惟矢口否認過失傷害犯行
    ，辯稱：伊當時車速約每小時50公里，並未超速，且有注意
    車前狀況，本件事故係告訴人駕車違規迴轉侵犯伊之路權所
    致，伊不及反應，並無過失等語。經查：
  ㈠被告於108年12月21日11時43分許，駕駛甲車沿高雄市仁武區
    仁雄路由西往東駛至該路與赤東四街42巷口即仁雄橋上時，
    適有告訴人駕駛乙車同向行駛在前且貿然迴轉橫越該路，二
    車因此發生碰撞，致告訴人受有左側近端肱骨粉碎骨折、頭
    部外傷腦震盪及頭皮擦傷等情，業經證人即告訴人於警偵指
    證綦詳（警卷第13至17、27至28頁，偵卷第22頁），並有高
    雄榮民總醫院診斷證明書、道路交通事故現場圖、道路交通
    事故調查報告表、現場暨車損照片、行車紀錄器錄影畫面截
    圖、救護紀錄表在卷可稽（警卷第18、24、29至31、36至38
    、43至44頁，偵卷第35頁），且經本院勘驗行車紀錄器錄影
    畫面屬實（交易卷第26至27、31至37頁），復據被告坦認不
    諱（警卷第2至4、25至26頁，交易卷第86頁），是此部分事
    實均堪認定。
  ㈡被告雖以前詞為辯，然依本院勘驗行車紀錄器錄影畫面結果
    ，事故發生前，甲車於行車紀錄器時間11：45：51駛至仁雄
    路與該路43巷口之停止線，此時已見乙車在前方車道，嗣乙
    車於11：45：52開始左轉且未使用方向燈，甲車於11：45：
    53駛至仁雄路與該路43巷1-35號巷口之網狀線，此時乙車停
    在前方車道網狀線外，車頭朝錄影畫面左上方，甲車車頭旋
    於11：45：54與在網狀線外停等之乙車左側發生碰撞，堪認
    甲車於11：45：51及11：45、53所處位置分別確為仁雄路與
    該路43巷口之停止線、仁雄路與該路43巷1-35號巷口之網狀
    線無訛。再參以本件經送請高雄市政府交通局車輛行車事故
    鑑定委員會鑑定及高雄市車輛行車事故鑑定覆議會覆議，咸
    據行車紀錄器錄影畫面及卷內事證認定：行車紀錄器錄影畫
    面11：45：51至11：45：53所示停止線至仁雄路43巷1-35號
    巷口之網狀線，依GOOGLE地圖顯示距離為52.26公尺，甲車
    行駛所經時間則為69/30秒，據以換算行車時速應為81.8公
    里，及被告超速且未注意車前狀況、告訴人在劃設分向限制
    線路段迴轉，同為肇事原因等節，有鑑定意見書及覆議意見
    書存卷可佐（偵卷第39至40頁，交易卷第53至54頁），足徵
    被告確有疏未注意車前狀況並隨時採取必要安全措施，暨超
    速行駛之過失。被告所辯其未超速，且有注意車前狀況一節
    ，實屬卸責之詞，不足為採。
　㈢至被告固提出其自行利用行車紀錄器時間差與GOOGLE地圖位
    置量測計算之速度測定報告，而辯稱其未超速，然該報告係
    依案發前1.06秒、2秒，及甲車距離事故地點分別為11.5公
    尺、25.05公尺，計算甲車之時速各為39.06公里、43.29公
    里，非僅採為計算基礎之時間及距離均少於上揭鑑定意見與
    覆議意見，又觀被告於偵查供稱：當時前方道路都沒車，發
    現乙車時，雙方約距離10至20公尺，伊來不及閃避等語在卷
    （偵卷第22頁），經比對上開本院勘驗結果所示乙車左轉時
    點，足認被告係見乙車左轉始為減速，則其僅以減速後之距
    離及行駛時間計算車速，勢將遠低於實際車速，難認與事實
    相符，自不足推翻上揭鑑定結果而採為有利被告之認定。
　㈣行車速度，依速限標誌或標線之規定，無速限標誌或標線者
    ，行車時速不得超過50公里；汽車行駛時，駕駛人應注意車
    前狀況，並隨時採取必要之安全措施，道路交通安全規則第
    93條第1項第1款前段、第94條第3項分別定有明文。被告既
    依法考領駕駛執照（警卷第31頁），對此自應知之甚稔，又
    衡諸案發時地天候晴、日間自然光線、柏油路面乾燥無缺陷、
    無障礙物且視距良好，並無不能注意之情事，猶疏未注意貿
    然駕車超速行駛，且未注意車前狀況，進而碰撞乙車肇致本
    件事故，造成告訴人受有前揭身體傷害，是被告之過失行為
    與告訴人受傷結果二者間具有相當因果關係甚明。
　㈤刑法上之過失犯，必須危害之發生與行為人之欠缺注意具有
    相當因果關係，始能成立。如係行為人之過失，與被害人自
    己之過失，併合而為危害發生之原因時，雖不能阻卻其犯罪
    責任，但對於被害人之與有過失，究不能置而不論（最高法
    院79年台上字第2897號判決意旨參照）。茲依卷證所示告訴
    人在劃有分向限制線之路段，貿然迴轉而同有過失，然依前
    揭說明，告訴人就本件事故雖與有過失，仍無解於被告前揭
    過失罪責。
  ㈥此外，當事人聲請調查之證據，法院認為待證事實已臻明瞭
    無再調查之必要者，得認為不必要而以裁定駁回，刑事訴訟
    法第163條之2第1項、第2項第3款分別定有明文。本件固據
    被告聲請轉送學術單位鑑定（交易卷第90頁），然案發過程
    業據本院勘驗行車紀錄器錄影畫面確認無訛，且高雄市政府
    交通局車輛行車事故鑑定委員會已斟酌行車紀錄器錄影畫面
    所示行車過程及案發經過，並參諸駕駛行為、路權歸屬、法
    規依據詳為肇事分析後，方出具鑑定意見，而該鑑定意見亦
    經高雄市車輛行車事故鑑定覆議會予以維持在案，依卷內事
    證亦未足認定上揭鑑定意見及覆議意見有何違誤，是本件待
    證事實已臻明瞭，依前揭規定，被告聲請調查部分即無再予
    調查必要，併此敘明。
　㈦綜上，本件事證明確，被告犯行洵堪認定，應依法論科。
二、論罪科刑
  ㈠核被告所為，係犯刑法第284條前段過失傷害罪。
  ㈡刑法第62條所謂「自首」係指行為人於有偵查權限之機關尚
    未發覺犯罪前，向該管機關申告自己之犯罪事實並自願接受
    裁判者而言，並不以行為人對事故發生承認自己有過失為要
    件，只要坦承為事故當事人即足當之。查被告雖否認犯行，
    惟其肇事後仍停留案發現場，於有偵查犯罪權限之機關及公
    務員發覺其犯罪前，主動向負責處理之員警自承係其駕車發
    生本件事故，進而接受裁判等情，有高雄市政府警察局道路
    交通事故肇事人自首情形紀錄表可佐（警卷第34頁），此舉
    當認合於自首要件，爰依刑法第62條前段規定減輕其刑。
  ㈢爰審酌被告駕車不慎肇生本件事故，造成告訴人所受傷勢非
    輕，且犯後矢口否認犯行，實值非難，又被告雖與告訴人進
    行調解，然就賠償金額意見不一而調解未成，犯罪所生損害
    尚未填補，並考量告訴人受傷結果及上述與有過失程度、被
    告過失情節暨前無刑事犯罪紀錄；兼衡被告自陳碩士畢業，
    現受僱從事研究員工作，需扶養同住父母（交易卷第92頁）
    等一切情狀，量處如主文所示之刑，並諭知易科罰金折算標
    準。
據上論斷，應依刑事訴訟法第284條之1、第299條第1項前段，判
決如主文。
本案經檢察官陳靜宜提起公訴，檢察官陳登燦到庭執行職務。
中　　華　　民　　國　　111 　年　　10　　月　　28　　日
                  刑事第二庭    法　官  方佳蓮
以上正本證明與原本無異。
如不服本判決應於收受判決後20日內向本院提出上訴書狀，並應
敘述具體理由。其未敘述上訴理由者，應於上訴期間屆滿後20 
日內向本院補提理由書 (均須按他造當事人之人數附繕本)「切
勿逕送上級法院」。
中　　華　　民　　國　　111 　年　　10　　月　　31　　日
                                書記官  林品宗
附錄本判決論罪科刑法條：
中華民國刑法第284條
因過失傷害人者，處1年以下有期徒刑、拘役或10萬元以下罰金
；致重傷者，處3年以下有期徒刑、拘役或30萬元以下罰金。